【裁判字號】    95,簡抗,68
【裁判日期】    951128
【裁判案由】    確認本票債權不存在
【裁判全文】
臺灣臺北地方法院民事裁定              95年度簡抗字第68號
抗  告  人  乙○○
訴訟代理人  韓邦財律師
            許惠君律師
相  對  人  甲○○
上列當事人間請求確認本票債權不存在事件，抗告人對於中華民
國95年10月2日本院臺北簡易庭95年度北簡字第38128號裁定提起
抗告，本院裁定如下：
    主      文
原裁定廢棄。
    理      由
一、按管轄權之有無，為絕對訴訟成立要件之一，無庸當事人抗
    辯，是受訴法院於原告起訴後，自應依職權調查之；又管轄
    權之有無，應依原告主張之事實，按諸法律關於管轄之規定
    而為認定（最高法院65年台抗字第162號判例意旨參照）。
    次按本於票據有所請求而涉訟者，得由票據付款地之法院管
    轄；又本票未載付款地者，以發票地為付款地，未載發票地
    者，以發票人之營業所、住所或居所所在地為發票地，民事
    訴訟法第13條、票據法第120條第5項、第4項分別定有明文
    。
二、本件抗告意旨略以：抗告人所提確認本票債權不存在之訴，
    係屬本於票據有所請求，依法得由票據付款地之法院管轄，
    而系爭本票之付款地雖未記載，但有記載發票人之住居所地
    為「台北市○○街131號」，原裁定竟視而未見，致生法律
    適用上之違誤，爰據此抗告請求廢棄原裁定等語。經查，本
    件原審法院認系爭本票未載付款地，亦不符非訟事件法第19
    5條第1項所規定之情形，而依民事訴訟法第1條「以原就被
    」原則，裁定移送臺灣南投地方法院。惟查，經本院職權審
    閱本院臺北簡易庭95年度北簡字第38128號案卷所附之系爭
    本票影本，該本票正面確未記載「付款地」，惟其發票人部
    分經抗告人簽名，並於「地址」欄位記載「台北市○○街13
    1號」，應認係為發票人之住居所之記載，復依首開法條規
    定，本票未載付款地者，應以發票地為付款地，如發票地未
    記載者，應以發票人之住所或居所所在地為發票地，則系爭
    本票之付款地應為「台北市○○街131號」，屬本院轄區內
    。揆諸首開判例意旨及法條規定，原法院自有管轄權，是原
    審法院以其就本件訴訟無管轄權，所為移轉管轄之裁定，即
    有未洽。從而，抗告意旨指摘原裁定不當，求予廢棄，為有
    理由。應由本院廢棄原裁定，發回原法院更為審理。
三、據上論結，本件抗告為有理由，爰依民事訴訟法第436之1條
    第3項、第492條，裁定如主文。
中    華    民    國    95    年    11    月    28    日
              民事第五庭審判長法      官  翁昭蓉
                              法      官  胡宏文
                              法      官  陶亞琴
以上正本係照原本作成。
如不服本裁定，僅得於收受裁定正本送達後10日內，以適用法規
顯有錯誤為理由，向本院提出再抗告狀（須附繕本一份及繳納再
抗告裁判費新台幣1,000元），並經本院許可後始可再抗告。
中    華    民    國    95    年    11    月    28    日
                              法院書記官  吳芳玉


司法院資訊處製作；財團法人民間司法改革基金會備份。
